---
title: "Análise de Dados - Aula 02"
author: "Arthur Lustosa"
date: "2/29/2020"
output: html_document
---
# Mineração de Dados Complexos - Unicamp

## Constantes

Em R existem algumas constantes internas predefinidas

* _letters_ um vetor de caracteres com todas as letras minúsculas
* _LETTERS_ letras maiúsculas 

```{r, warning=FALSE}
letters

LETTERS
```

* _month.abb_: um vetor de caracteres (strings) com as abreviaturas (com 3 letras) dos nomes dos meses (em inglês).

```{r, warning=FALSE}
month.abb

month.name

pi
```

Devemos tomar cuidado com essas “constantes”, pois são implementadas como variáveis e seus valores podem ser sobrescritos.

## Funções Predefinidas

### Funções Matemáticas Básicas

* sqrt(): raiz quadrada
* exp(): exponenciação (base natural)
* factorial(): fatorial.
* log(): logarítmo
* ceiling(): arredondamento para cima.
* floor(): arredondamento para baixo.
* trunc(): truncamento.
* round(): arredondamento.

```{r, warning=FALSE}

sqrt(c(1024, 49, 225))

#round (numeros pares o arredondamento é para baixo, números ímpares para cima)
#para numeros negativos a regra funciona ao contrário
#essa regra é uma consessão internacional - Regra ISO

round(0.5:9)
round(0.7:9)
```

Exercício

Considerando a sequência númerica x, selecione todos os elementos de x que podem ser representados por um número inteiro, ou seja, cuja parte fracionária é igual a zero (exemplo: 1.0, 2.0, etc).
```{r, warning=FALSE}
x <- seq(1, 10, 0.25); x

x[x %% 1 == 0]
x[x == floor(x)]
x[x == trunc(x)]
```

#### Funções Trigonométricas

* sin(): seno.
* cos(): cosseno.
* tan(): tangente.
* asin(): arco seno.
* acos(): arco cosseno.
* atan(): arco tangente.

#### Funções para Sequências, Vetores, Listas e Fatores

* seq(): cria uma sequência de números. 
* rep(): replica os valores de um vetor ou de uma lista.
* gl(): gera um vetor de fatores, sendo que os dois primeiros parâmetros indicam, respectivamente, o número de fatores e o número de réplicas de cada fator.

```{r, warning=FALSE}
gl <- gl(3, 10,  labels = c("bronze", "prata", "ouro"), ordered = TRUE); gl

x <- runif(10)
x[order(x)]
```

* length(): determina o número de elementos de um vetor, de uma lista ou de uma matriz. 
* outer(): dados dois vetores e o nome de uma função (ou de um operador binário) calcula o “produto” dos dois vetores em relação a função dada.
* sort(): ordena um vetor de forma crescente. Para ordenar de forma decrescente, usar o argumento “decreasing = TRUE”.
* order(): retorna a posição do menor elemento, do segundo menor elemento, e assim por diante, até do maior elemento de um vetor dado.
* rank(): retorna as posições relativas dos elementos de um vetor, em relação ao vetor ordenado.
* rev(): reverte a ordem dos elementos de um vetor.
* unique(): retorna um vetor sem os elementos repetidos.
* duplicated(): dado um vetor, indica quais os elementos estão repetidos.
* sum(): soma dos valores de um vetor ou de uma estrutura tabular.
  * rowSums(): somas das linhas de uma estrutura tabular.
  * colSums(): somas das colunas de uma estrutura tabular.
* prod(): produto dos valores de um vetor ou de uma estrutura tabular

* Funções cumulativas:
  * cummin(): mínimo cumulativo.
  * cummax(): máximo cumulativo.
  * cumsum(): soma cumulativa.
  * cumprod(): produto cumulativo.
  
Exercício
Dado um vetor qualquer, liste os elementos que aparecem repetidos no vetor. Por exemplo, os elementos repetidos no vetor (1 2 1 5 3 4 1 5 2 8 1) são 1, 2 e 5.
  
```{r, warning=FALSE}
z <- c(1, 2, 1, 5, 3, 4, 1, 5, 2, 8, 1)
unique(sort(z[duplicated(z)]))
```

#### Funções para conjuntos

* union(): união.
* intersect(): intersecção.
* setdiff(): diferença de conjuntos.
* setequal(): igualdade de conjuntos.
* is.element(): verifica se um elemento pertence a um conjunto.

```{r, warning=FALSE}
z <- c(1, 2, 1, 5, 3, 4, 1, 5, 2, 8, 1)

y <- unique(sort(z[duplicated(z)]))
w <- unique(sort(z[!duplicated(z)]))
```

#### Funções Estatísticas

* mean(): média de um vetor.
  * rowMeans(): médias das linhas de uma estrutura tabular.
  * colMeans(): médias das colunas de uma estrutura tabular.
* min(): mínimo de um vetor ou de uma estrutura tabular.
* max(): máximo de um vetor ou de uma estrutura tabular.
* range(): mínimo e máximo de um vetor ou de uma estrutura tabular.
* median(): mediana de um vetor.
* quantile(): mínimo, primeiro quartil, mediana, terceiro quartil e máximo de um vetor.
* summary(): sumário dos dados de um vetor ou de uma estrutura tabular.
* var(): variância de um vetor.
* sd(): desvio padrão de um vetor.
* cor(): correlação (dois vetores ou uma estrutura tabular).

#### Funções Probabilísticas 

* runif(): gera números aleatórios, dado um intervalo, considerando uma distribuição uniforme.
* rnorm(): gera números aleatórios, dado um valor médio e um desvio padrão, considerando uma distribuição normal.

Para outros tipos de distribuições de números aleatórios, consulte ?Distributions.
* sample(): dado um vetor (ou número inteiro x, indicando a sequência 1:x), sorteia um número dado de elementos do mesmo.
É possível definir se o sorteio será com ou sem (padrão) reposição.
Também é possível especificar a probabilidade de cada elemento do vetor ser sorteado

```{r, warning=FALSE}
# gerando conjunto de numeros aleatorios com 1mi elementos
n <- 1000000
rn <- rnorm(n)

#desvio padrao
sd(rn)

#Estimar a porcentagem de elementos que diferem (em módulo) de mais que um desvio padrão do valor médio em #um vetor numérico qualquer que respeite, aproximadamente, uma distribuição normal.
sum(abs(rn) > 3*sd(rn))/n

summary(rn)
```

